【裁判字號】    89,訴,642
【裁判日期】    891025
【裁判案由】    偽造文書等
【裁判全文】
臺灣基隆地方法院刑事判決                          八十九年度訴字第六四二號
    公  訴  人  臺灣基隆地方法院檢察署檢察官
    被      告  丙○○
右列被告因偽造文書案件，經檢察官提起公訴( 八十九年度偵緝字第二五四號 )，本
院判決如左：
    主      文
丙○○行使偽造私文書，足以生損害於公眾及他人，累犯，處有期徒刑柒月。
偽造之「乙○○」印章壹顆及偽造之交通部公路局台北區監理所基隆監理站，車號Ｂ
Ｒ—六三八五號（新車主：乙○○，原車主：萊亨有限公司）汽機車過戶登記書上偽
造之「乙○○」署押（簽名）與印文均沒收。
    事      實
一、丙○○於民國八十三年間，曾犯竊盜罪，經台灣高等法院判處有期徒刑七月，上
    訴最高法院駁回確定，八十五年六月十二日執行完畢，仍不知悔改，於八十八年
    三月間，在台北縣泰山鄉拾獲乙○○遺失之國民身分證一枚，侵占入己（侵占遺
    失物部分，追訴權時效已完成。嗣於八十八年十月間向甲○○購買原屬萊亨有限
    公司所有之車號ＢＲ—六三八五號自用小客車一輛（該車由萊亨有限公司輾轉售
    與李智揚、鄭文宏、甲○○，均未辦理過戶手續），約定將該車過戶予乙○○，
    並以拾獲之乙○○國民身分證交予甲○○委託不知情之甲○○代辦過戶登記予乙○○之手續，甲○○復轉而委託不知情之盧明榮，盧明榮受託後於同年月十八日
    偽刻乙○○之印章一顆並持乙○○之國民身分證至交通部公路局台北區監理處基
    隆監理站（以下簡稱基隆監理站），在申請過戶之汽機車過戶登記書上新車主名
    稱欄偽造「乙○○」之簽名及以偽刻之「乙○○」印章加蓋乙○○印文，以偽造
    完成汽機車過戶登記書，再持以行使交付該監理站不知情之承辦人應麗玉，使應
    麗玉在該登記書上加蓋審查合格章，予以核准過戶，足生損害於乙○○及公路監
    理機關對車輛管理之正確性。
二、案經台北市政府警察局中山分局移送台灣台北地方法院檢察署呈由台灣高等法院
    檢察署核轉台灣基隆地方法院檢察署檢察官偵查起訴。
    理      由
一、前揭事實，業據被告丙○○坦承不諱，核與證人甲○○及應麗玉（基隆監理站承
    辦人）供證之情節均相符合，並有汽車買賣合約書影本、汽機車過戶登記書影本
    各一件附卷足證，事證明確，犯行堪予認定。
二、按汽車有過戶情事，應申請異動登記，並應填具申請書及依規定提出證明文件，
    道路交通安全規則第十五條第二項第一款、第十六條第一項規定甚明。又據本件
    汽車過戶登記之承辦人應麗玉所供：「我們現在都用此份汽機車過戶登記書，我
    們一直在用，沒有再填申請書，汽機車過戶登記書是由申請人自己來填寫，我們
    負責審核，審核無誤後就蓋審核合格的章」等語，可知公路監理機關現行使用之
    汽機車過戶登記書即係上開道路交通安全規則第十六條所稱之申請函，應由申請
    人填具，被告既偽造上開汽機車過戶登記書並持以行使交付基隆監理站承辦人應
    麗玉使不知情之應麗玉據以核准過戶登記，自足生損害於乙○○及公路監理機關
    對車輛管理之正確性。核被告所為係犯刑法第二百十條、第二百十六條、第二百
    十四條之罪。偽造「乙○○」之簽名、印章及印文部分均為偽造私文書之階段行
    為，不另論罪。偽造私文書罪後復持以行使，偽造私文書之低度行為應為行使之
    高度行為所吸收，又行使偽造私文書罪而使公務員登載不實罪間，有方法結果之
    牽連關係應從一重論以行使偽造私文書罪。被告利用不知情之甲○○、盧明榮犯
    罪部分為間接正犯。上開偽造私文書罪（偽造汽機車過戶登記書）部分，起訴書
    雖未及，但既與起訴之使公務員登載不實罪間有裁判上一罪之牽連關係，為起
    訴效力所及，本院自得併予審判。被告曾犯如事實欄所述之竊盜罪，經判處有期
    徒刑七月確定，於八十五年六月十二日執行完畢，有本院被告全國前案紀錄表附
    卷可稽，並為被告所是承，其於五年內再犯本件有期徒刑以上之罪，應依累犯之
    規定，加重其刑。
三、審酌被告曾犯竊盜前科，素行並非端正，及其犯罪動機、手段、所生損害及犯後
    已坦白承認並表悔意，態度良好各情，量處如主文所示之刑，上開汽機車過戶登
    記書上偽造之「乙○○」簽名、印文及偽刻之「乙○○」印章一顆，不問屬於犯
    人與否，均宣告沒收之。
四、公訴意旨另以被告於向甲○○購買萊亨有限公司所有之上開自用小客車時，尚另
    與甲○○簽立汽車買賣合約書，並在該合約書上偽填乙○○之名字以偽造該合約
    書，並委託不知情之甲○○持向基隆監理站辦理過戶手續固認被告此部分所為，
    亦犯有刑法第二百十條、第二百十六條之偽造文書罪嫌。惟按刑法第二百十條之
    偽造私文書罪，以偽造他人名義之文書為必要，亦即以無製作權人而捏造他人名
    義製作該文書為構成要作，最高法院著有二十四年上字第三九六八號、三十一年
    上字第二一二四號判例可稽。經查依卷附汽機車買賣合約書影本所載，本件合約
    書之立約人為甲方（賣方）萊亨有限公司，代售人甲○○，乙方（買方）為被告
    丙○○，顯見被告係以自己之名義與萊亨有限公司簽立該合約書，揆之上開說明
    ，被告自屬有權製作之人，並無捏造他人名義而製作該文書之偽造私文書罪並行
    使之罪責可言。至該合約書附註欄載有：「本車過戶乙○○」等文字，雖其內容
    虛偽，且涉及他人（乙○○）之權利，然被告既非從事業務之人，亦無刑法第二
    百十五條之業務登載不實罪之問題，附予明。綜上所述，此部分被告所為並不
    構成刑法第二百十條、第二百十六條之罪，惟公訴人認此部分與上開成罪之部分
    ，有裁判上一罪之牽連關係，爰不另為無罪之諭知。
據上論據，應依刑事訴訟法第二百九十九條第一項前段，刑法第二百十條、第二百十
六條、第二百十四條、第五十五條、第四十七條、第二百十九條判決如主文。
本案經檢察官周啟勇到庭執行職務。
中      華      民      國      八十九      年     十  月   二十五   日
                                  臺灣基隆地方法院刑事第一庭
                                          法  官  洪  政  雄
右正本證明與原本無異。
對於本件判決如有不服，應於收受送達後十日內，向本院提出上訴狀，上訴於臺灣高
等法院，並按他造當事人之人數附具繕本。
                                          書記官  鄒  秀  賢
中      華      民      國      八十九      年     十     月   二十六   日
附錄論罪法條
刑法第二百十條：
偽造、變造私文書，足以生損害於公眾或他人者，處五年以下有期徒刑。
刑法第二百十四條：
明知為不實之事項，而使公務員登載於職務上所掌之公文書，足以生損害於公眾或他
人者，處三年以下有期徒刑、拘役或五百元以下罰金。
刑法第二百十六條：
行使第二百十條至第二百十五條之文書者，依偽造、變造文書或登載不實事項或使登
載不實事項之規定處斷。


司法院資訊處製作；財團法人民間司法改革基金會備份。
